臺灣嘉義地方法院刑事判決
110年度易字第501號
公  訴  人  臺灣嘉義地方檢察署檢察官
被      告  黃繼進


上列被告因詐欺案件，經檢察官提起公訴（110年度偵字第7063
號），本院判決如下：
    主  文
壬○○幫助犯詐欺取財罪，累犯，處有期徒刑肆月，如易科罰金，
以新臺幣壹仟元折算壹日。
    犯 罪 事 實
一、壬○○明知將自己手機門號SIM卡提供給他人使用，依一般的
    社會生活經驗，可以預見有被他人利用為犯罪工具的高度可
    能性，竟基於縱使取得其SIM卡之人利用該門號作為詐欺犯
    行之用，亦不違背其本意之幫助詐欺之不確定故意，於民國
    109年12月初某日，在嘉義市文化路某娃娃機店，將其向遠
    傳電信股份有限公司所申辦之行動電話0000000000號（下稱
    本案門號）SIM卡，交給身分不詳、綽號「阿偉」之成年人
    使用。嗣「阿偉」或其同夥（無證據證明已達3人以上，且
    有未滿18歲之少年，下稱行騙者）便意圖為自己不法之所有
    ，基於詐欺取財之犯意，先於109年12月7日至樂購蝦皮網站
    （下稱蝦皮網站）申請註冊「a019454」會員帳號，並以本
    案門號完成認證後，即在蝦皮網站，以「a019454」會員帳
    號刊登販賣奶粉之虛假廣告，吸引不特定人上網瀏覽購買。
    適附表所示之各被害人於附表所示時間，瀏覽行騙者所刊登
    之不實訊息，而依其上所載之聯繫方式，與通訊軟體LINE暱
    稱為「蓉蓉」者加為好友並與之聯繫後，誤信「蓉蓉」真的
    有在販賣奶粉，而不疑有他，於附表所示時間，分別轉帳匯
    款如附表所示之金額至彭兆成所申辦之台北富邦商業銀行00
    0-000000000000號帳戶內（彭兆成所涉詐欺罪嫌，業經臺灣
    臺中地方檢察署檢察官以110年度偵字第26112號為不起訴處
    分確定）。嗣因附表所示之被害人遲未收到所購買之商品後
    ，始知受騙。
二、案經附表所示被害人訴由臺中市政府警察局第五分局報請臺
    灣嘉義地方檢察署檢察官偵查起訴。
    理  由
一、本案以下作為判決基礎所引用的證據，檢察官、被告壬○○均
    同意作為證據（本院卷72至73頁、99頁），本院審酌該等證
    據之取得，並無違法或不當等不適宜作為證據的情形，自均
    具有證據能力。
二、被告固坦承本案門號為其所申辦之事實，惟矢口否認有何幫
    助詐欺犯行，辯稱：我和「阿偉」都是娃娃機的台主，他說
    要在娃娃機的機台上留聯繫方式，而沒有多餘的手機號碼，
    問我有沒有多餘的門號，我剛好有多的門號，就將SIM卡交
    給「阿偉」，我不知道本案門號會被「阿偉」拿去做違法的
    事，我也是受害者等語。
三、本院認定事實所憑之證據及理由：
  ㈠被告於109年12月初某日，在嘉義市文化路娃娃機店，將其申
    辦之本案門號SIM卡交給「阿偉」後，行騙者便於同年月7日
    利用本案門號作為在蝦皮網站申請註冊「a019454」會員帳
    號之認證門號，之後再以該會員帳號刊登虛假之販賣奶粉訊
    息，致附表所示之被害人因而受騙，並依指示匯如附表所示
    之金額至彭兆成之上揭帳戶等事實，業據被告坦白承認（警
    卷4至5頁、偵卷45至46頁、本院卷68頁、99頁），復有蝦皮
    網站會員帳號基本資料、通聯調閱查詢單各1份在卷可憑（
    警卷17至19頁），並有附表「證據名稱及出處」欄所示之證
    據資以佐證，應堪認定。
  ㈡行騙者既利用被告所有之本案門號做為申請註冊蝦皮網站會
    員帳號之驗證門號，並以該會員帳號詐欺附表所示之被害人
    得逞，則被告客觀上已符合刑法第30條第1項、第339條第1
    項幫助詐欺取財罪的構成要件。本案應予審究者，是被告有
    無幫助上揭犯罪之主觀犯意。
  ㈢本院基於以下事證，足以認定被告有幫助詐欺取財的不確定
    故意：
　　⒈被告係於109年11月25日向遠傳電信公司申辦本案門號，而
      行騙者則於109年12月7日以本案門號向蝦皮網站申請註冊
      「a019454」會員帳號之事實，有蝦皮網站會員帳號基本
      資料、通聯調閱查詢單各1份在卷可憑（警卷17至19頁）
      。由此可知，被告係於申辦後不到2週，便將本案門號SIM
      卡交給他人，顯然被告本應無申辦本案門號之需求。而被
      告於警詢時亦自承：我申辦本案門號是要給「阿偉」使用
      ，我沒有想太多就幫他申辦等語（警卷4頁），益徵被告
      申辦本案門號之目的，就是為了要交給「阿偉」，而非供
      自己使用。被告於偵訊及本院審理時改稱一開始申辦本案
      門號之目的，是要用來跟娃娃機的廠商聯絡之用等語（偵
      卷45頁、本院卷68頁），顯與事實不符。
　　⒉按刑法上之故意，可分為直接故意與不確定故意（間接故
      意），所謂「不確定故意」，係指行為人對於構成犯罪之
      事實，預見其發生而其發生並不違背其本意者，刑法第13
      條第2項定有明文。又手機門號作為個人對外溝通聯絡之
      工具，具有高度屬人性，且一般民眾皆得申辦，並無特殊
      限制，甚至一人得申請多支門號使用，此均為公眾週知之
      事實，而被告亦的確自承知悉上情（本院卷101頁）。因
      此，往往是從事不法勾當之人，為避免遭檢警追緝，才會
      有此種需求，此經坊間書報雜誌、影音媒體多所報導及再
      三披露而為眾所周知之情事，是以避免手機門號被不明人
      士利用為犯罪工具，亦為一般生活所應有之認識。縱偶有
      將手機門號交付他人之情形，衡情必深入瞭解用途，且雙
      方具有相當程度之信賴基礎後，方會提供使用。依被告高
      職肄業之智識程度、行為時已滿32歲，理應知悉上開生活
      常識。況且，被告於99年間，曾因提供名下之金融帳戶給
      身分不詳之人，而涉犯幫助詐欺取財罪，並經本院判處有
      期徒刑3月確定乙節，有臺灣嘉義地方檢察署檢察官100年
      度偵緝字第118號聲請簡易判決處刑書影本、本院100年度
      嘉簡字第619號判決影本、臺灣高等法院被告前案紀錄表
      在卷可佐（偵卷49至53頁、本院卷17頁、79至80頁）。照
      理來說，被告既有因交付金融帳戶資料而經法院認定為幫
      助詐欺行為並被判刑之特殊經驗，更應知悉不得隨意提供
      具有高度屬人性之物品給不熟識之他人使用，縱若要交付
      ，亦應會特別謹慎小心才是。
　　⒊然而，被告對於「阿偉」之真實姓名、住居所均不知悉，
      也沒有除了LINE以外之聯絡方式，亦無共同認識的朋友，
      現在已無法透過LINE聯絡「阿偉」各節，此據被告坦認在
      卷（本院卷69頁、104頁），顯然被告與「阿偉」並不熟
      識，更不用說有何信賴基礎。被告在此情形下，竟特地申
      辦本案門號供「阿偉」使用，其甚至供稱沒有約定何時歸
      還、租借費用（本院卷69頁），無視上揭所述依一般生活
      常識、其個人特殊經歷，所應知悉提供門號可能遭他人做
      為詐欺工具之風險，反完全放任「阿偉」使用本案門號，
      而行騙者事後亦是利用本案門號詐欺附表所示之被害人得
      逞，顯見上開犯罪結果的發生，並不違背被告交付本案門
      號SIMF卡之本意，其具有幫助詐欺取財之不確定故意，自
      可認定。
　㈣被告雖以前詞置辯，惟查，被告既稱「阿偉」在娃娃機上所
    留給客人之聯繫方式為LINE帳號，且每台娃娃機所留的都是
    一樣，不是留行動電話號碼等語（本院卷103頁），然其又
    稱「阿偉」向其索取本案門號SIM卡之目的，是要在機台上
    留聯絡電話等語（本院卷68頁），故被告所為之辯解，前後
    已有不一，已難採信為真。況且，被告明知申辦門號沒有特
    別限制，只要有身分證就可以辦（本院卷101頁），其於警
    詢時卻稱：「阿偉」說因為他辦過門號所以不能再辦，所以
    我就幫他申辦等語（警卷4頁），可見「阿偉」之說法與被
    告自己之認知已有不同，其對於「阿偉」之請求，豈會不加
    以質疑？不多加追問？被告卻率爾將本案門號SIM卡交給不
    知真實姓名之「阿偉」無限期使用，又怎能以當時沒有想太
    多而輕輕帶過？是其所為之辯解，殊難採信。
　㈤綜上所述，被告所辯均係臨訟卸責之詞，殊不可採。本案事
    證明確，被告犯行洵堪認定，應依法論科。　
四、論罪科刑：
  ㈠被告對於將本案門號SIM卡交給他人使用，雖可預見有被他人
    利用為詐欺工具之可能，然行騙者之詐欺手法眾多，其對於
    行騙者將以何種詐欺手法行騙，未必有所認識，故行騙者犯
    本案各次詐欺罪時，雖係以網際網路之方式為之，而構成刑
    法第339條之4第1項第3款之加重詐欺取財罪，但除檢察官有
    積極證據可以證明被告對於加重詐欺之條件亦有所預見外，
    依罪疑唯輕原則，僅得認定被告為普通詐欺取財罪之幫助犯
    。是核被告所為，係犯刑法第30條第1項、第339條第1項之
    幫助詐欺取財罪。
  ㈡被告以一個交付本案門號SIM卡之行為，以供行騙者對附表所
    示之被害人從事詐欺行為，係想像競合犯，應依刑法第55條
    之規定，從一重論處。
  ㈢被告前因販賣毒品案件，經本院以101年度訴字第32號判處應
    執行有期徒刑4年6月確定，於103年8月12日因縮短刑期假釋
    出監，甫於105年7月18日假釋付保護管束期滿，未經撤銷，
    視為執行完畢，此有臺灣高等法院被告前案紀錄表在卷可按
    ，其於5年以內，故意再犯本案有期徒刑以上之罪，為累犯
    。本院審酌被告構成累犯之前案，雖與本案罪名不同，但依
    其在本案之犯罪情節，並無該解釋意旨所指應量處最低法定
    刑之情事（見下述量刑部分），已難認不得依法加重其刑。
    況且，本案為5年以下有期徒刑之罪，非屬最低法定本刑有
    期徒刑6月之罪，縱依累犯加重最低度刑，實難認會使人身
    自由遭受過苛之侵害，而有罪刑不相當之情形（即不會因有
    無加重最低度刑，而有得否易科罰金之差異，進而影響是否
    必定入監服刑之情形）。從而，本院認本案依刑法第47條第
    1項累犯規定對被告加重其刑，應符司法院釋字第775號解釋
    意旨。
  ㈣被告幫助他人實行詐欺取財之犯罪行為，為幫助犯，爰依刑
    法第30條第2項規定減輕其刑，並依刑法第71條第1項規定，
    先加後減之。
  ㈤本院審酌被告：⑴高職肄業之智識程度；⑵離婚，所育之1名未
    成年女兒由其扶養，平常與母親、女兒同住之家庭狀況；⑶
    從事室內裝潢，生活勉能維持；⑷除上述構成累犯之犯罪前
    科，為免重複評價，不予審酌外，其另有詐欺、施用毒品等
    案件，有臺灣高等法院被告前案紀錄表在卷可佐，足見其素
    行不佳；⑸提供本案門號之SIM卡給行騙者做為犯罪工具，造
    成執法機關不易查緝犯罪行為人，嚴重危害社會治安，助長
    社會犯罪風氣；⑹所為致附表所示之被害人受有同附表所示
    財產損害之犯罪情節；⑺犯後否認犯行等一切情狀。本院認
    量處如主文所示之刑，及諭知易科罰金之折算標準，應屬適
    當。
五、本案門號SIM卡並非違禁物，且經被告交付行騙者使用，即
    非被告所有之物；又無證據足以證明被告提供本案門號SIM
    卡有何犯罪所得，爰不為沒收之諭知，附此敘明。　　
據上論斷，應依刑事訴訟法第299條第1項前段，刑法第30條、第
339條第1項、第55條、第47條第1項、第41條第1項前段，刑法施
行法第1 條之1第1項，判決如主文。
本案經檢察官謝雯璣提起公訴、檢察官葉美菁到庭執行職務
中　　華　　民　　國　　111 　年　　1 　　月　　28　　日
                  刑事第三庭    審判長法  官  吳育霖
                                      法  官  方宣恩
                                      法  官  張佐榕
以上正本證明與原本無異。
如不服本判決，應於判決送達後20日內向本院提出上訴狀（應附
繕本）。告訴人或被害人如對於本判決不服者，應具備理由請求
檢察官上訴，其上訴期間之計算係以檢察官收受判決正本之日期
為準。
中　　華　　民　　國　　111 　年　　1 　　月　　28　　日
                                      書記官　連彩婷
附錄本判決論罪科刑法條
中華民國刑法第339條第1項
意圖為自己或第三人不法之所有，以詐術使人將本人或第三人之物交付者，處 5 年以下有期徒刑、拘役或科或併科 50 萬元以下罰金。　　　　　　　　　　　　　　

附表：
編號 被害人 詐騙時間 匯款時間 匯款金額（新臺幣） 證據名稱及出處 1 甲○○ 甲○○於110年1月2日21時56分上網瀏覽蝦皮購物網站上會員帳號「a019454」之賣家網頁，並加入通訊軟體LINE(暱稱「蓉蓉」)與之聯繫後，誤信為真下訂購買，並依指示匯款。 110年1月4日9時20分 2,000元 1.甲○○警詢時之指述(警卷21至22頁) 2.商品廣告、LINE對話紀錄、網路轉帳交易等手機畫面共12張 (警卷23至33頁) 2 辛○○ 辛○○於110年1月1日10時33分上網瀏覽蝦皮購物網站上會員帳號「a019454」之賣家網頁，並加入通訊軟體LINE(暱稱「蓉蓉」)與之聯繫後，誤信為真下訂購買，並依指示匯款。 110年1月4日9時28分   4,200元 1.辛○○警詢時之指述(警卷45至46頁) 2.LINE對話紀錄截圖5張、網路轉帳交易手機畫面1張(警卷47頁)  3 丙○○ 丙○○於110年1月1日上網瀏覽蝦皮購物網站上會員帳號「a019454」之賣家網頁，並加入通訊軟體LINE(暱稱「蓉蓉」)與之聯繫後，誤信為真下訂購買，並依指示匯款。 110年1月4日 9時50分   2,300元 1.丙○○警詢時之指述(警卷57至58頁) 2.高雄市政府警察局林園分局忠義派出所受理詐騙帳戶通報警示簡便格式表（警卷59頁）　  4 己○○ 己○○於109年12月31日上網瀏覽蝦皮購物網站上會員帳號「a019454」之賣家網頁，並加入通訊軟體LINE(暱稱「蓉蓉」)與之聯繫後，誤信為真下訂購買，並依指示匯款。 110年1月4日 9時52分 2,300元 1.己○○警詢時之指述(警卷71至73頁) 2.網路轉帳紀錄翻拍畫面1張及LINE對話紀錄截圖5張(警卷75至79頁)    5 癸○○ 癸○○於109年12月31日上網上網瀏覽蝦皮購物網站上會員帳號「a019454」之賣家網頁，並加入通訊軟體LINE(暱稱「蓉蓉」)與之聯繫後，誤信為真下訂購買，並依指示匯款。 110年1月4日 11時17分 1,030元 1.癸○○警詢時之指述(警卷91至92頁) 2.蝦皮賣家網頁翻拍畫面、網路轉帳紀錄翻拍畫面各1張、LINE對話紀錄8張(警卷93至97頁) 6 丁○○ 丁○○於110年1月4日8時許上網瀏覽蝦皮購物網站上會員帳號「a019454」之賣家網頁，並加入通訊軟體LINE(暱稱「蓉蓉」)與之聯繫後，誤信為真下訂購買，並依指示匯款。 110年1月4日 11時27分 2,300元 1.丁○○警詢時之指述(警卷107至109頁) 2.蝦皮賣家網頁翻拍畫面、網路轉帳紀錄翻拍畫面各1張、LINE對話紀錄、網路轉帳交易等手機畫面翻拍照片11張(警卷111至117頁)  7 乙○○ 乙○○於110年1月1日上網瀏覽蝦皮購物網站上會員帳號「a019454」之賣家網頁，並加入通訊軟體LINE(暱稱「蓉蓉」)與之聯繫後，誤信為真下訂購買，並依指示匯款。 110年1月4日 12時25分 2,500元 1.乙○○警詢時之指述(警卷135至137頁) 2.LINE對話紀錄截圖10張(警卷139至143頁) 8 庚○○ 庚○○於110年1月2日19時許上網瀏覽蝦皮購物網站上會員帳號「a019454」之賣家網頁，並加入通訊軟體LINE(暱稱「蓉蓉」)與之聯繫後，誤信為真下訂購買，並依指示匯款。 110年1月4日 12時27分 3,200元 1.庚○○警詢時之指述(警卷157至159頁) 2.台新銀行自動櫃員機交易明細表影本1紙（警卷161頁） 3.LINE對話紀錄截圖16張(警卷163至194頁) 9 戊○○ 戊○○於109年12月31日上網瀏覽蝦皮購物網站上會員帳號「a019454」之賣家網頁，並加入通訊軟體LINE(暱稱「蓉蓉」)與之聯繫後，誤信為真下訂購買，並依指示匯款。 110年1月4日 13時8分 3,100元 1.戊○○警詢時之指述(警卷205至207頁) 2.蝦皮賣家網頁翻拍畫面、LINE對話紀錄、網路轉帳紀錄截圖共4張(警卷209頁)